【裁判字號】    97,易,1392
【裁判日期】    970930
【裁判案由】    違反毒品危害防制條例
【裁判全文】
臺灣臺南地方法院刑事判決              97年度易字第1392號
公  訴  人  臺灣臺南地方法院檢察署檢察官
被      告  甲○○
上列被告因違反毒品危害防制條例案件，經檢察官提起公訴（97
年度毒偵字第1895號），被告於本院準備程序中就被訴事實為有
罪之陳述，經本院裁定進行簡式審判程序，判決如下：
    主  文
甲○○施用第二級毒品，累犯，處有期徒刑玖月。
    事實及理由
一、本件犯罪事實：
（一）甲○○前因違反毒品危害防制條例（施用毒品）案件，經
      本院87年度毒聲字第875號裁定觀察、勒戒後，因有繼續
      施用毒品傾向，而令入戒治處所施以強制戒治，並於民國
      89年5月5日執行完畢，經臺灣臺南地方法院檢察署檢察官
      以89年度戒毒偵字第335號處分書為不起訴處分確定。又
      於92年間，因違反毒品危害防制條例（施用第一、二級毒
      品）案件，經臺灣高雄地方法院於92年1月20日以92年度
      毒聲字第361號裁定令入戒治處所施以強制戒治，尚在強
      制戒治期間，即因毒品危害防制條例修法公佈施行而使強
      制戒治於93年1月9日報結，致該次強制戒治程序未完成，
      上開施用毒品刑事追訴部分，則經臺灣高雄地方法院以92
      年度訴字第469號判決應執行有期徒刑1年6月，嗣由臺灣
      高等法院高雄分院於92年11月27日以92年度上訴字第2025
      號判決駁回上訴而確定；嗣甲○○又相繼於96、97年間因
      施用第二級毒品，分別經本院96年度簡上字第401號判決
      判處有期徒刑6月、96年度簡字第3620號判決判處有期徒
      刑6月、96年度簡字第3762號判決判處應執行有期徒刑5
      月、96年度簡字第4132號判決判處有期徒刑6月、96年度
      簡字第4276號判決判處有期徒刑5月、97年度易字第429
      號判決判處有期徒刑8月，並均確在案。
（二）甲○○復因贓物、偽造文書、詐欺及違反臺灣地區與大陸
      地區人民關係條例案件，分別經臺灣屏東地方法院92年度
      簡字第645號、本院93年度訴字第607號、93年度簡字第
      1840號、94年度簡字第1117號等判決分別判處有期徒刑6
      月、5月、4月，及4月確定。上開各案並與前揭92年施用
      毒品案件，併定應執行刑有期徒刑3年，始於96年1月3日
      縮短刑期假釋付保護管束出監，同年6月29日保護管束期
      滿執行完畢。詎其仍基於施用第二級毒品安非他命之犯意
      ，於97年5月2日下午6時許，在其位於臺南市○區○○路
      445號之5住處，以將安非他命置於吸食器內點火燒烤後吸
      食其煙之方式，施用第二級毒品安非他命1次。嗣因其另
      案遭通緝而為警於97年5月3日晚上7時許，在臺南市○區
      ○○路255號「花園遊藝場」內查獲，並經警取得其同意
      ，於97年5月4日下午1時許，在臺南市警察局第五分局內
      採集尿液送驗，結果呈安非他命類（甲基安非他命）陽性
      反應，始知悉上情。
二、上開犯罪事實之證據：
（一）被告於警詢、檢察官偵查中，及本院審理時之自白。
（二）臺南市警察局第五分局偵辦甲○○涉嫌毒品案採驗尿液編
      號年籍對照表、詮昕科技股份有限公司於97年5月15日出
      具（報告編號：00000000）濫用藥物尿液檢驗報告各1紙
      。
三、按安非他命經口服投與後約70%於24小時內自尿中排出，約
    90%於96小時內自尿中排出，由於目前國內尿液中甲基安非
    他命之檢驗僅為鑑定其是否呈陽性反應尚未定其含量，且甲
    基安非他命成分之檢出與其投與方式、投與量、個人體質、
    採尿時間與檢測儀器之精密度等諸多因素有關，因此僅憑尿
    液中呈安非他命陽性反應，並無法確實推算吸食時間距採集
    時間之長短，惟依上述資料推斷，最長可能不會超過4日（
    參行政院衛生署藥物食品檢驗局81年2月8日（81）藥檢壹字
    第001156號函），佐以被告查獲採尿時間，及其尿液送驗呈
    安非他命類（甲基安非他命）陽性反應，被告自白於上開時
    、地，施用第二級毒品安非他命之犯行，足堪認定。
四、按92年7月9日新修正之毒品危害防制條例刪除「2犯」及「3
    犯」之規定，將施用毒品者簡化區分為初犯、再犯，並認施
    用毒品者係屬病患性犯人，以觀察、勒戒戒除其身癮，以強
    制戒治去除其心癮。經觀察、勒戒或強制戒治執行完畢釋放
    後，若係5年後再犯該條例第10條施用毒品罪者，檢察官應
    先聲請法院裁定令被告入勒戒處所觀察、勒戒，並視有無繼
    續施用毒品傾向，決定應予釋放、為不起訴之處分，或應聲
    請法院裁定令入勒戒處所強制戒治；若係5年內「再犯」同
    條例第10條施用毒品罪者，依同條例第23條第2項規定，檢
    察官則應依法追訴；且觀諸該條例第20條第3項之修正理由
    ：「觀察、勒戒或強制戒治5年後再犯者，顯見前所實施之
    觀察、勒戒或強制戒治已足以遮斷其施用毒品之癮，為期自
    新及協助其戒除毒癮，對此5年後再犯者，爰明定仍適用初
    犯之規定，先經觀察、勒戒、強制戒治之程序。」及同條例
    第23條第2項之修正理由：「為配合簡化施用毒品犯之刑事
    處遇程序，並鑑於經觀察、勒戒或強制戒治執行完畢釋放後
    5年內再犯者，其再犯率甚高，原據以實施之觀察、勒戒及
    強制戒治既已無法收其實效，自應施以刑事處遇。」，顯然
    如施用毒品者係前經觀察、勒戒或強制戒治等治療程序執行
    完畢5年後，始再施用毒品之「初犯」，因前所執行之觀察
    、勒戒或強制戒治已足收戒除毒癮之效，自應重新執行觀察
    、勒戒或強制戒治等治療程序，並於治療程序執行完畢後，
    由檢察官為不起訴處分，毋庸對之追訴處罰；反之，在「再
    犯」之情形，因其先前所為治療程序顯未能收戒斷毒癮之效
    ，且考量施用毒品者之再犯率偏高，乃簡化其刑事處遇程序
    ，而逕予追訴處罰，不再施以治療程序。參酌上開立法理由
    ，修正毒品危害防制條例就施用毒品者，祇於「初犯」及「
    5年後再犯」二種情形，有其追訴條件之限制，即須於初犯
    經觀察、勒戒或強制戒治釋放後，5年內均無施用毒品之行
    為，始能認其前所實施之觀察、勒戒或強制戒治已足遮斷毒
    癮，而得於5年後再犯時，再予適用初犯之規定，重行觀察
    、勒戒等程序。倘5年內已經再犯，被依法追訴處罰，縱其
    第3次（或第3次以上）施用毒品之時間在初犯釋放5年以後
    ，即與「5年後再犯」之情形有別，且因已於「5年內再犯」
    ，顯見其再犯率甚高，原實施觀察、勒戒或強制戒治，已無
    法收其實效，而無5年戒斷期之存在，自無再經觀察、勒戒
    及強制戒治之必要，應由檢察官逕行起訴（最高法院95年度
    台非字第59號判決及95年第7次刑事庭會議決議）。
五、經查，被告前因施用毒品案件，經送觀察、勒戒及強制戒治
    後，於89年5月5日強制戒治執行完畢；再於92年間，因施用
    第二級毒品案件，經臺灣高雄地方法院以92年度訴字第469
    號判決應執行有期徒刑1年6月，經臺灣高等法院高雄分院於
    92年11月27日以92年度上訴字第2025號判決駁回上訴而確定
    ，有臺灣高等法院被告前案紀錄表在卷可稽。被告於強制戒
    治執行完畢5年內之92年間，已再犯施用毒品之罪，其於本
    件97年5月22日施用第二級毒品之犯行，乃屬3犯以上，縱其
    施用毒品之時間在初犯釋放5年以後，即與「5年後再犯」之
    情形有別，參諸前揭最高法院判決及刑事庭會議決議意旨，
    仍應依法論科；且查安非他命係屬毒品危害防制條例第2條
    第2項第2款所列之第二級毒品，核被告所為，係犯毒品危害
    防制條例第10條第2項之施用第二級毒品罪。被告施用前後
    持有第二級毒品之低度行為，應為其施用之高度行為所吸收
    ，不另論罪。另被告有如事實欄所載之違反毒品危害防制條
    例、臺灣地區與大陸地區人民關係條例、贓物、偽造文書及
    詐欺前案紀錄，併定應執行有期徒刑3年確定，甫於96年6月
    29日保護管束期滿執行完畢，有臺灣高等法院被告前案紀錄
    表在卷可參，其於受有期徒刑執行完畢後5年內故意再犯本
    件有期徒刑以上之罪，為累犯，應依法加重其刑。爰審酌被
    告迭經觀察、勒戒及強制戒治，未能體認施用毒品對於自身
    健康之危害，遠離毒品，以及其96、97年間，仍有多次施用
    第二級毒品之犯行，意志力薄弱，惟犯後坦承犯行，態度良
    好等一切情狀，量處如主文所示之刑。
據上論斷，應依刑事訴訟法第273條之1第1項、第299條第1項前
段、第310條之2、第454條，毒品危害防制條例第10條第2項，刑
法第11條前段、第47條第1項，判決如主文。
本案經檢察官乙○○到庭執行職務
中    華    民    國    97    年    9     月    30    日
                  刑事第十二庭  法  官  魏玉英
以上正本證明與原本無異。
如不服本判決應於收受本判決後10日內向本院提出上訴書狀，並
應敘述具體理由。如未敘述上訴理由者，應於上訴期間屆滿後20
日內向本院補提理由書狀（均須按他造當事人之人數附繕本）「
切勿逕送上級法院」。
                                書記官  曾盈靜
中    華    民    國    97    年    9     月    30    日
附錄本案論罪科刑法條全文
毒品危害防制條例第10條
施用第一級毒品者，處6月以上5年以下有期徒刑。
施用第二級毒品者，處3年以下有期徒刑。


司法院資訊處製作；財團法人民間司法改革基金會備份。
